【裁判字號】    97,消債更,818
【裁判日期】    980415
【裁判案由】    更生事件
【裁判全文】
臺灣士林地方法院民事裁定           97年度消債更字第818號
債  務  人  甲○○
代  理  人  蔡淑美律師
上列債務人聲請更生事件，本院裁定如下：
    主  文
債務人甲○○自中華民國98年4月17日17時起開始更生程序。
命司法事務官進行本件更生程序。
    理  由
一、按債務人不能清償債務或有不能清償之虞，且無擔保或無優
    先權之債務總額未逾新臺幣（下同）1200萬元者，於法院裁
    定開始清算程序或宣告破產前，得向法院聲請更生，觀諸消
    費者債務清理條例第3 條、第42條第1 項規定自明。次按，
    法院開始更生程序之裁定，應載明其年、月、日、時，並即
    時發生效力。法院開始更生或清算程序後，得命司法事務官
    進行更生或清算程序，必要時得選任律師、會計師或其他適
    當之自然人或法人一人為監督人或管理人，復為同條例第45
    條第1 項、第16條所明定。
二、聲請意旨略以：伊有不能清償債務情事，前已提出債權人清
    冊，以書面向最大債權金融機構之國泰世華商業銀行（下稱
    國泰世華銀行）請求協商，並經國泰世華銀行提出每月還款
    1 萬4000元之債務清償方案。惟伊另積欠非金融機構債務債
    務104 萬4253元，未能納入協商程序清償，伊每月薪資僅約
    3 萬元，扣除伊每月必要生活費用1 萬1000元，及母親扶養
    費2500元後，僅餘1 萬6500元，實無力負擔全部債務，故協
    商不成立。又伊無擔保或無優先權之債務總額未逾1200萬元
    ，復未經法院裁定開始清算程序或宣告破產，爰向本院聲請
    更生等語。
三、經查：
    (一)債務人所主張之上開事實，除每月必要生活費用外，業據
      提出與國泰世華銀行之前置協商不成立通知書（見本院卷
      第48頁），財團法人金融聯合徵信中心當事人綜合信用報
      告之協商前置專用債權人清冊（見本院卷第40至43頁），
      債務人95、96年度綜合所得稅各類所得資料清單及財產歸
      屬資料清單（見本院卷第32至34頁），全戶戶籍謄本（見
      本院卷第64至65頁），嘉祥財信管理股份有限公司函（見
      本院卷第46頁），中華商業銀行債權讓與證明書（見本院
      卷第52頁），薪資單（見本院卷第63頁）等為證，核閱屬
      實。且經本院依職權向最大債權金融機構國泰世華銀行函
      查協商過程等情屬實，有國泰世華銀行民國97年11月21日
      民事陳報狀在卷可考，堪認為真正。
    (二)債務人主張其每月必要支出為生活費1 萬1111元，及母親
      何陳紫美扶養費2500元。惟生活費中之公司保險（自費團
      保）607 元非屬必要支出，不得列入每月必要生活費用，
      。又何陳紫美現年68歲（見本院卷第64頁），其與家人同
      住，毋須負擔水、電、瓦斯、租金等家庭生活費用，每月
      尚領取3000元老人津貼，另有扶養義務人何真芳支付2500
      元，何俊明支付2000元扶養費，合計7500元，已足維持其
      生活。是故，於債務人積欠高達417 萬元債務無力清償之
      情形下，若再令債務人支付阿陳紫美扶養費，將使債務人
      不能維持生活，依民法第1118條之規定，自應免除債務人
      對何陳紫美之扶養義務。
    (三)準此以觀，債務人每月薪資約3 萬元，扣除每月生活費用
      1 萬0504元（00000-000 ＝10504） 後，所餘1 萬9496元
      ，確不足履行債務清償方案，及非金融機構債務104 萬42
      53元，債務人主張有不能清償債務之虞，堪認為真實。此
      外，債務人復查無消費者債務清理條例第6 條第3 項、第
      8 條或第46條各款所定駁回更生聲請之事由存在，則債務
      人聲請更生，應屬有據。揆諸首開說明，應予開始更生程
      序，並命司法事務官進行本件更生程序。
四、爰裁定如主文。
中    華    民    國    98    年    4     月    15    日
                  民事第三庭  法      官  鍾任賜
上為正本係照原本作成。
本件不得抗告。
中    華    民    國    98    年    4     月    15    日
                              書  記  官  朱亮彰


司法院資訊處製作；財團法人民間司法改革基金會備份。
